【裁判字號】    89,台上,755
【裁判日期】    890331
【裁判案由】    損害賠償
【裁判全文】
最高法院民事判決                                八十九年度台上字第七五五號
    上  訴  人  甲○○
    被 上訴 人  成達營造工程有限公司
    法定代理人  吳淑瓊
右當事人間請求損害賠償事件，上訴人對於中華民國八十七年十一月九日台灣高等法
院台南分院第二審判決（八十五年度上字第五一四號），提起上訴，本院判決如左：
    主  文
上訴駁回。
第三審訴訟費用由上訴人負擔。
    理  由
本件上訴人主張：被上訴人於民國八十一年八月二十日與好風采建設事業有限公司（
下稱好風采公司）訂立承攬契約，約定由被上訴人承攬好風采公司位於台南市○○路
三十五巷七號旁五層樓房興建工程（下稱系爭工程），並由伊簽發支票給付工程款，
詎被上訴人拒不為修補瑕疵，並履行尚未完成之工程。好風采公司乃於八十三年六月
二十三日將其對被上訴人有關系爭工程之減少報酬請求權、償還修補費用請求權及損
害賠償請求權全部讓與伊，經伊於八十三年十二月七日、八十四年九月二十一日分別
通知被上訴人，限其於十日內進行修補：、二期外觀磁磚工程：新台幣（下同）一
百十一萬三千七百六十二元。、一、二期外牆防水工程：三十四萬四千四百元。
、一、二期水電修補工程：四萬四千五百二十元。、一、二期土木工程即木工踢腳
板工程：二十六萬四千六百元。、二期五樓Ｂ外牆須做滲水處理及油漆脫落須重做
：六千三百元。、一期三樓Ｃ排水管阻塞須清通：二千元。、一、二期牆壁壁紙
未裝修：二十六萬八千八百元等瑕疵，被上訴人仍拒不履行上開瑕疵修補修繕義務，
好風采公司乃自行僱工將上開第項至第項之工程完工等情，爰依債權讓與、承攬
及債務不履行之法律關係，求為命被上訴人給付伊一百七十七萬三千五百八十二元及
法定遲延利息之判決（上訴人請求上開項及第項金額二十七萬零八百元本息部分
，經第一審判決其敗訴後，未據其聲明不服）。
被上訴人則以：上訴人並未將上開債權讓與通知伊，對伊不生效力。且縱有讓與之通
知，伊亦得以對抗好風采公司之事由，對抗受讓人之上訴人。系爭工程業經好風采公
司驗收完畢，並已付清工程款，因伊與好風采公司所簽訂之系爭承攬契約，並未約定
須於外牆施做磁磚或防水工程，另踢腳板工程，亦未約定須施作木質之踢腳板，水電
修補工程，亦非伊責任。系爭工程亦無上訴人所稱二期五樓Ｂ外牆須做滲水處理及油
漆脫落之瑕疵；足見系爭工程無上訴人所指瑕疵。縱或有之，瑕疵請求權亦經兩造於
八十三年十二月二十八日簽訂協議書達成和解後，上訴人之讓步而消滅，不得再行主
張該權利；況其上開損害賠償請求權，亦已罹於時效而消滅等語，資為抗辯。
原審斟酌全辯論意旨及調查證據之結果，以：兩造間就系爭工程之爭執，上訴人確曾
於台灣台南地方法院（下稱台南地院）八十三年度簡上字第六四號給付票款事件之八
十三年九月三十日、同年十月二十日分別提出系爭工程之瑕疵補償金額，以抵銷其票
款債務，計其提出之瑕疵項目及金額，共有：、一、二期外牆未作防水工程：三十
四萬四千元（含稅一萬六千四百元）。、一期三樓Ｃ排水管阻塞須清通，計二千元
。、二期五樓Ｂ外牆須做滲水處理，計六千三百元，、一、二期水電修補工程未
做，計四萬四千五百二十元。、一、二期壁紙未裝修，計二十六萬八千八百元。
、二期外觀磁磚工程未做（計一百二十一萬一千九百六十二元）。、木工踢腳板未
做，計二十六萬四千六百元（含稅一萬二千六百元），為被上訴人所自承，並調閱上
開給付票款事件卷宗查明屬實，且有上訴人於該案提出之統一發票、估價單、開山路
一、二期補修項目及工程費用表、準備書狀及辯論狀等附該案卷可稽；被上訴人於該
事件審理時予以否認；經台南地院以「故上訴人主張之費用償還請求權既未發生，而
其瑕疵修補請求權與系爭票款之給付標的又顯不相同，其遽以主張兩者互相抵銷，顯
有未當，殊無可採」為由，認不應准許，亦有上開民事判決足憑，被上訴人抗辯兩造
間就本件系爭工程之爭執，上訴人曾於台南地院八十三年度簡上字第六四號給付票款
事件中主張抵銷而為法院所不採等情，應堪採信。查上開八十三年度簡上字第六四號
給付票款事件於八十三年十月二十六日宣判後，兩造曾於八十三年十二月二十八日簽
訂協議書，雙方約定：「另雙方開山路工地甲方支付乙方之支票糾紛事件，甲方同意
依地方法院判決為準」等語，有協議書為證，上訴人對該協議書之真正不爭執。兩造
間就系爭工程有無瑕疵及被上訴人應否就該瑕疵費用負責乙節，既已於台南地院八十
三年度簡上字第六四號給付票款事件中即已提出爭執，該爭執復經法院判決認定上訴
人仍應給付被上訴人票款一百零二萬九千三百十四元本息（即僅准許上訴人抵銷其中
修補大理石龜裂之費用計三萬六千一百二十元，其餘抵銷，未予准許），兩造間復於
判決後之八十三年十二月二十八日達成協議，雙方約定「另雙方開山路工地甲方支付
乙方之支票糾紛事件，甲方同意依地方法院判決為準」等語；足見上開協議內容，顯
已包括解決本件系爭工程之全部糾紛在內，非如上訴人所稱：僅解決支票糾紛事件至
明。茲兩造間之協議內容，既已約定該等糾紛雙方同意「依地方法院判決為準」，且
兩造就系爭工程即開山路工程所生之該工程有無瑕疵及被上訴人應否就該瑕疵負責之
糾紛，亦已於該事件中提出爭執，並經法院予以論斷，則兩造就系爭工程所生之糾紛
，應認兩造於八十三年十二月二十八日簽定協議書時，上訴人已就該等糾紛讓步，被
上訴人抗辯瑕疵縱屬存在，亦包含在上開協議書和解範圍之內，本件法律關係已因雙
方和解而消滅，堪予採信。審酌被上訴人承攬以上訴人為法定代理人之好風采公司所
屬之工程計有二處，其中一處位於灣裡路，另一處即位於開山路之系爭工程，上開二
工程所生之爭執，灣裡路工程經被上訴人起訴請求好風采公司給付工程款後，雙方成
立訴訟上和解，由好風采公司給付被上訴人四百四十五萬零五百九十九元；本件開山
路工程，經被上訴人起訴請求上訴人給付票款後，經台南地院判決認上訴人應給付被
上訴人一百零二萬九千三百一十四元，為上訴人所不爭，並有原審八十三年度上字第
二六三號給付工程款事件和解筆錄及台南地院八十三年度簡上字第六四號給付票款事
件民事判決可稽，被上訴人於八十三年十二月二十八日簽訂系爭協議書時，確係為一
併解決灣裡路與開山路之系爭工程糾紛，而好風采公司已於八十三年六月二十三日將
其對被上訴人之有關開山路工程部分之損害賠償請求權等權利讓與上訴人，既為兩造
所明知，足見好風采公司於八十三年十二月二十八日與被上訴人簽訂系爭協議書時，
兩造對好風采公司就上開開山路工程部分之爭執已無權處理之事實，均已知悉，衡情
其二人對開山路部分之協議對象乃上訴人，應無誤認之虞。上開協議書分別載有：「
就灣裡路二一一巷八八弄建築工地工程款項糾紛乙事達成協議，甲方應再付給乙方新
台幣肆佰貳拾萬元整」、「另雙方開山路工地甲方支付乙方之支票糾紛事件，甲方同
意依地方法院判決為準」等語。好風采公司既已於八十三年六月二十三日將其對被上
訴人之有關開山路工程之損害賠償請求權等權利讓與上訴人，為上訴人所明知，並經
上訴人於台南地院八十三年度簡上字第六四號給付票款事件中提出抵銷之主張，上訴
人係於八十三年十二月二十八日代表好風采公司與被上訴人簽訂上開協議書時，就協
議書其中所達成之「另雙方開山路工地甲方支付乙方之支票糾紛事件，甲方同意依地
方法院判決為準」之和解內容，自應知悉好風采公司就該部分之權利已無權主張，該
部分和解內容所涉及之權利，乃上訴人個人所有，而非好風采公司所有，好風采公司
已不得越權處理，上訴人竟仍一併處理，足見該部分之協議內容，上訴人應係以其個
人之身分而併予處理，並非以好風采公司之法定代理人名義而為，上開有關開山路部
分之協議內容，上訴人應係該部分協議書之當事人，要屬無疑。上訴人主張系爭協議
書係由被上訴人與好風采公司雙方所簽訂，不能拘束伊等語，即非可採。是系爭工程
瑕疵請求權因兩造於八十三年十二月二十八日簽訂協議書達成和解後消滅。次查依系
爭契約書所附「建材設備說明」欄內固註明「正面及側面採用高級方塊磚」等語，惟
依系爭工程之設計圖所示，其內則記載南、北向外牆僅施作「1:3 水泥粉光水泥漆」
即足，且系爭工程經台灣省土木技師公會鑑定結果：亦認「設計圖確依地界興建外牆
，並顯示施工前鄰屋已早先建築完成，經現場會勘結果除南面外牆突出於鄰房外牆部
分已貼上方塊磚，其餘南面外牆緊貼鄰屋外牆無法通視，唯南面外牆高過鄰屋之女兒
牆部分，係以一比三水泥粉光油漆，與設計圖尚無不符」、「經現場會勘北面外牆與
鄰房間隙前方寬僅四十五公分，後方則緊貼鄰屋牆面，按工程慣例其間隙太小，工作
空間不足，確實無法施作方塊磚（或一比三水泥粉光油漆）」等語，有該公會出具之
鑑定報告書在卷可稽，足見被上訴人指稱系爭工程確有不能施作磁磚之情事及依系爭
工程之設計圖所載，系爭工程之南、北外側無需黏貼磁磚等語，要非無據。而依系爭
承攬契約書第八條第二款：「前述各契約文件，若其規定內容互相牴觸，以成立在後
者具優先效力，但依其事件之性質或雙方另有約定者，不在此限」之約定，系爭二期
工程既有不能施作磁磚之情事，自屬依事件之性質而不必依照契約條款履行，即應依
系爭契約書第八條第二款但書之規定認以設計圖為準，茲設計圖既未設計外牆須貼磁
磚，自難謂被上訴人應在二期工程之外牆黏貼磁磚。又依系爭承攬契約第六條所載之
付款辦法約定：被上訴人於完成第九階段即「外觀完成（含鷹架拆除）」之工程進度
時，好風采公司即應付百分之五之全部工程款予被上訴人，倘系爭工程尚有應做而未
做，如上訴人所指之系爭外觀磁磚工程，上訴人身為建設公司之負責人，依其專業知
識，對於該顯而易見、一望即知，屬於外觀項目之工程瑕疵，豈有未發現之理？乃其
竟依約支付該階段之工程款予被上訴人，足見被上訴人指稱依約定伊無須施作該部分
之磁磚工程等語，亦非無據。再證人謝惟添於第一審訊問時業已證稱「（系爭房屋第
一、二期踢腳板木工工程）甲○○請我做。因原先的踢腳板很差是塑膠的」等語，足
證被上訴人供稱伊已完成系爭踢腳板之工程，應堪採信。至踢腳板之材質問題，因系
爭契約並未特別約定品質上須使用木質製之踢腳板，自難因被上訴人以塑膠質施作，
即遽認被上訴人未依約給付，上訴人主張被上訴人未裝修系爭木工踢腳板等語，亦屬
無據。從而上訴人本於承攬、債務不履行及債權讓與之法律關係，請求被上訴人給付
上訴人一百七十七萬三千五百八十二元及自八十五年二月十六日起至清償日止，按年
息百分之五計算之遲延利息部分，為無理由，應予駁回云云，為其心證之所由得，因
而將第一審所為上訴人勝訴判決廢棄，改判駁回其訴，經核於法洵無違誤。查原審認
定上訴人為上開協議書中關於系爭開山路工程部分之當事人，係屬其解釋契約之職權
行使，難謂違背法令。上訴論旨，復就原審取捨證據、認定事實之職權行使，指摘原
判決不當，聲明廢棄，不能認為有理由。至原審贅述民法第四百九十五條之瑕疵損害
賠償請求權須先定相當期限請求承攬人修補，承攬人不為修補或拒絕修補或不能修補
者，始得請求損害賠償之當否，核與上訴人應受敗訴之判決結果不生影響，自不待申
論。
據上論結，本件上訴為無理由。依民事訴訟法第四百八十一條、第四百四十九條第一
項、第七十八條，判決如主文。
中      華      民      國    八十九    年      三      月    三十一    日
                              最高法院民事第七庭
                                  審判長法官  吳  正  一
                                        法官  謝  正  勝
                                        法官  劉  福  來
                                        法官  高  孟  焄
                                        法官  曾  煌  圳
      右正本證明與原本無異
                                              書  記  官
中      華      民      國    八十九    年      四      月     十七     日


司法院資訊處製作；財團法人民間司法改革基金會備份。
